【裁判字號】    88,易,1088
【裁判日期】    890428
【裁判案由】    過失傷害
【裁判全文】
臺灣雲林地方法院刑事判決                        八十八年度易字第一八八號
    公  訴  人  臺灣雲林地方法院檢察署檢察官
    被      告  丙○○
右列被告因過失傷害案件，經檢察官提起公訴（八十八年度偵字第二一○二號），本
院判決如左︰
    主  文
丙○○從事業務之人，因業務上之過失傷害人致重傷，處有期徒刑捌月。
    事  實
一、丙○○受僱於精工營造有限公司，以駕駛挖土機為業，係從事業務之人，於民國
    八十七年十一月十三日（起訴書誤載為十日）十五時許，在雲林縣麥寮鄉臺塑公
    司六輕工地，駕駛挖土機施作道路排水溝工程時，原應注意挖掘道路工程進行中
    ，應樹立警告標誌，並應注意挖土機手臂迴轉時，應避免觸及左右周圍之人車，
    且依當時情形，又無不能注意之情事，竟疏未注意設置施工警告標誌及小心駕駛
    挖土機，於挖土機手臂向右後方迴轉時，撞及騎乘機車（機車翌日已失蹤）行經
    該處之乙○○，使其人車倒地，乙○○因此受有頭部外傷、顱骨骨折、顱內出血
    、左眼眼框骨折併視神經、動眼神經受傷、左顴骨骨折、臉部撕裂傷十公分、左
    小腿撕裂傷及左眼失明等重傷害。
二、案經乙○○訴請臺灣雲林地方法院檢察署檢察官偵查起訴。
    理  由
一、訊據被告丙○○矢口否認上開犯行，辯稱：施工當時道路已封閉，乙○○仍不顧
    警告由伊後方騎來，當時怪手正在迴轉，乙○○騎機車因害怕煞車不及而倒向旁
    邊水溝受傷，非伊所駕挖土機擊中；且乙○○果真為挖土機擊中，其傷勢不可能
    如此輕微，又以其挖土機手臂之迴轉半徑，絕不可能擊中行經該處之乙○○和機
    車云云。惟查右揭事實，業據告訴人於偵審中指訴綦詳，並有現場照片二十三張
    、診斷證明書、華濟醫院函各一紙附卷可稽，復經本院勘驗現場，製有勘驗筆錄
    一件在卷足憑。次查本院於八十九年二月十七日勘驗重建現場，並就挖土機手臂
    右轉迴旋時與機車行經該處作一詳細比對，發現挖土機手臂右轉迴旋時，極有可
    能撞擊行經其右側之機車，有該日勘驗筆錄、勘驗略圖及照片十三張可按；參以
    被告供稱：當時伊在路左邊駕挖土機挖左邊之土回填右邊排水溝之路面等語，而
    證人丁○○亦結證稱：被告當時所駕挖土機手臂有向右迴轉等語，足證被害人機
    車行經該處時，被告駕駛之挖土機手臂正在向右迴轉。次就被害人之傷勢、機車
    行進方向、挖土機之位置、被害人人車倒地位置及現場血跡綜合判斷，被害人傷
    勢多在左頭顱、臉部及左小腿，排水溝內溝壁之血跡在前、溝內地上之血跡在後
    （以機車行進方向論，見偵查卷第三十六頁照片三），被害人人車倒於挖土機之
    右後方，依慣性定律，絕無可能係被害人見左前方之挖土機手臂迴旋，因緊張致
    機車向右傾倒所造成。復佐以檢察官函請華濟醫院就被害人傷勢判斷，經研判為
    極強大之外力所致，可能遭挖土機重擊跌倒所致，有該院八十八年六月二十六日
    函附於偵查卷可稽。再查案發當時，被告並未在施工現場擺放任何警告標誌，有
    被害人提出於案發翌日拍攝之照片足稽（見偵查卷第六頁照片一右下角），雖被
    告於偵查中亦提出現場照片，以證明其有在施工現場前後擺放警告標誌，然該照
    片係被告於案發後半年所提出，其上並無日期之記載，實難以作為有利於被告之
    證據。又被告與證人丁○○經本院隔離訊問結果，被告稱：案發當天，道路兩頭
    都有用交通錐圍起來，距案發地點一邊約一百多公尺、一邊約三百多公尺云云；
    而證人丁○○證稱：只有一邊有圍，靠近工廠那邊沒有圍，圍的地方和肇事地點
    約十公尺左右云云，其等就現場是否設有警告標誌之供述與證詞明顯不一，顯難
    採信。是被告案發當天既未將道路封閉或擺放警告標誌，被害人騎機車行經該處
    ，當無擅行闖入之問題。至被告所舉證人甲○○僅證稱：伊看到時被害人已摔倒
    在水溝中及未發現挖土機上有血跡云云，是其既未見到意外發生之情形，且未注
    意看到挖土機手臂有無血跡，其證詞難以採為有利於被告之證據；另證人丁○○
    當時雖與被告同在施工現場，惟其二人係同事，證詞難免偏頗，亦難採信。綜合
    上情以觀，被害人當時騎乘機車行經該處，遭被告駕駛之挖土機手臂右轉迴旋擊
    中，殆可確定。是被告上開辯解，均係事後卸責之詞，不足採信。
二、按挖掘道路工程進行中，應樹立警告標誌，道路交通安全規則第一百四十三條定
    有明文；駕駛挖土機施工時，並應注意挖土機手臂迴轉時，應避免觸及左右周圍
    之人車。本件被告領有挖土機駕駛執照，對於上開規定自應知之甚詳。查依當時
    情形，在客觀上並非不能注意，其竟疏未注意設置施工警告標誌及小心駕駛挖土
    機，於挖土機手臂向右後方迴轉時，撞及騎乘機車行經該處之乙○○，使其人車
    倒地，而肇致本件車禍，其行為自有過失。又告訴人確因本件車禍受傷，且導致
    左眼失明之重傷害，有診斷證明書一紙及華濟醫院回函在卷足憑，則被告之過失
    行為與被害人所受之傷害間，顯有相當因果關係，事證明確，被告過失犯行堪以
    認定。
三、查被告丙○○以駕駛挖土機為業，係從事業務之人，核其所為，係犯刑法第二百
    八十四條第二項後段業務過失重傷害罪。爰審酌被告智識程度、生活狀況、過失
    程度、犯罪所生之損害、迄未與被害人達成民事和解，及犯後仍飾詞狡辯否認犯
    行、不知悔悟等一切情狀，量處如主文所示之刑，以資懲儆。
據上論斷，應依刑事訴訟法第二百九十九條第一項前段，刑法第二百八十四條第二項
後段，罰金罰鍰提高標準條例第一條前段，判決如主文。
本案經檢察官施添寶到庭執行職務。
中      華      民      國      八十九      年    四    月    二十八    日
                                         臺灣雲林地方法院刑事第一庭
                                             法  官  唐  光  義
右正本證明與原本無異
如不服本判決，應於判決送達後十日內，向本院提出上訴狀。（須附繕本）
                                             書記官  陳  善  永
中      華      民      國      八十九      年    四    月    二十八    日
刑法第二百八十四條
  因過失傷害人者，處六月以下有期徒刑、拘役或五百元以下罰金，致重傷者，處一
  年以下有期徒刑、拘役或五百元以下罰金。
  從事業務之人，因業務上之過失傷人害者，處一年以下有期徒刑、拘役或一千元以
 下罰金，致重傷者，處三年以下有期徒刑、拘役或二千元以下罰金。


司法院資訊處製作；財團法人民間司法改革基金會備份。
